---
title: "Curvas de diversidad de Hill por estrato y transecto"
author: ""
output:
  github_document:
    toc: true
    toc_depth: 3
    fig_width: 10
    fig_height: 6
    df_print: kable
---

```{r setup, include=FALSE}
knitr::opts_chunk$set(
  echo = TRUE,
  message = FALSE,
  warning = FALSE,
  fig.path = "figuras/",
  dpi = 300
)
```

# Descripción del análisis

Este documento reproduce el análisis de diversidad de Hill para moluscos bentónicos del POT, usando los números efectivos de especies para los órdenes \(q = 0\), \(q = 1\) y \(q = 2\).

El análisis se presenta en dos niveles:

1. **Por estrato batimétrico**, para evaluar el gradiente vertical de diversidad.
2. **Por transecto**, para evaluar la variación espacial de la diversidad.

La abundancia utilizada corresponde a una **abundancia proxy**, calculada como el número de registros por especie dentro de cada estrato o transecto.

# Cargar paquetes

```{r paquetes}
library(dplyr)
library(tidyr)
library(iNEXT)
library(ggplot2)
library(tibble)
library(readr)
```

# Cargar base de datos

```{r cargar-base}
base <- read.csv("Base_completa.csv")
```

# Diversidad de Hill por estrato

## Abundancia proxy por estrato

```{r abundancia-estrato}
abund_proxy_Estrato <- base %>%
  filter(!is.na(Estrato), Estrato != "") %>%
  group_by(Estrato, Especies) %>%
  summarise(abundancia = n(), .groups = "drop")

head(abund_proxy_Estrato)
```

## Matriz de comunidad por estrato

```{r matriz-estrato}
mat_estrato <- abund_proxy_Estrato %>%
  pivot_wider(
    names_from = Especies,
    values_from = abundancia,
    values_fill = 0
  ) %>%
  column_to_rownames("Estrato")

lista_estrato <- apply(mat_estrato, 1, function(x) x[x > 0])
```

## Estimación con iNEXT

```{r inext-estrato}
hill_estrato <- iNEXT(
  lista_estrato,
  q = c(0, 1, 2),
  datatype = "abundance",
  nboot = 200
)
```

## Datos para graficar

```{r datos-grafica-estrato}
df_plot <- hill_estrato$iNextEst$size_based %>%
  mutate(
    Estrato = factor(
      Assemblage,
      levels = c("Batial superior", "Batial  medio",
                 "Batial inferior", "Abisal superior")
    ),
    q = factor(
      Order.q,
      levels = c(0, 1, 2),
      labels = c("q = 0", "q = 1", "q = 2")
    ),
    Metodo_linea = case_when(
      Method == "Rarefaction" ~ "Rarefacción",
      Method == "Extrapolation" ~ "Extrapolación",
      Method == "Observed" ~ "Rarefacción"
    )
  )

head(df_plot)
```

## Gráfica de diversidad por estrato

```{r grafica-estrato, fig.width=14, fig.height=5.5}
p_hill_estratos <- ggplot(df_plot, aes(x = m, y = qD, color = q, fill = q)) +

  geom_ribbon(aes(ymin = qD.LCL, ymax = qD.UCL),
              alpha = 0.18, color = NA) +

  geom_line(aes(linetype = Metodo_linea), linewidth = 1.1) +

  geom_point(
    data = df_plot %>% filter(Method == "Observed"),
    aes(shape = q),
    size = 3.8,
    stroke = 1
  ) +

  facet_wrap(~ Estrato, scales = "free_y", ncol = 4) +

  scale_linetype_manual(
    values = c("Rarefacción" = "solid", "Extrapolación" = "dashed"),
    name = NULL
  ) +

  scale_shape_manual(
    values = c("q = 0" = 16, "q = 1" = 17, "q = 2" = 15),
    name = "Orden de diversidad"
  ) +

  scale_color_manual(
    values = c("q = 0" = "#D95F02",
               "q = 1" = "#1F78B4",
               "q = 2" = "#CC79A7"),
    name = "Orden de diversidad"
  ) +

  scale_fill_manual(
    values = c("q = 0" = "#D95F02",
               "q = 1" = "#1F78B4",
               "q = 2" = "#CC79A7"),
    name = "Orden de diversidad"
  ) +

  labs(
    x = "Tamaño de muestra (número de registros / abundancia proxy)",
    y = "Diversidad de especies (número efectivo de especies)"
  ) +

  theme_bw(base_size = 14) +
  theme(
    strip.background = element_rect(fill = "grey85", color = "grey85"),
    strip.text = element_text(face = "bold"),
    legend.position = "bottom",
    panel.grid.minor = element_blank()
  )

p_hill_estratos
```

```{r guardar-grafica-estrato}
ggsave("Curvas_Hill_Estratos.png", p_hill_estratos,
       width = 14, height = 5.5, dpi = 300)
```

# Diversidad de Hill por transecto

## Filtrar transectos válidos

```{r filtrar-transectos}
base_transecto <- base %>%
  filter(
    !is.na(Transecto),
    Transecto != "",
    Transecto != " ",
    Transecto != "Sin transecto"
  )
```

## Abundancia proxy por transecto

```{r abundancia-transecto}
abund_proxy_Transecto <- base_transecto %>%
  group_by(Transecto, Especies) %>%
  summarise(abundancia = n(), .groups = "drop")

head(abund_proxy_Transecto)
```

## Matriz de comunidad por transecto

```{r matriz-transecto}
mat_transecto <- abund_proxy_Transecto %>%
  pivot_wider(
    names_from = Especies,
    values_from = abundancia,
    values_fill = 0
  ) %>%
  column_to_rownames("Transecto")

lista_transecto <- apply(mat_transecto, 1, function(x) x[x > 0])
```

## Estimación con iNEXT

```{r inext-transecto}
hill_transecto <- iNEXT(
  lista_transecto,
  q = c(0, 1, 2),
  datatype = "abundance",
  nboot = 200
)
```

## Datos para graficar

```{r datos-grafica-transecto}
df_plot_tr <- hill_transecto$iNextEst$size_based %>%
  mutate(
    Transecto = factor(
      Assemblage,
      levels = sort(unique(Assemblage))
    ),
    q = factor(
      Order.q,
      levels = c(0, 1, 2),
      labels = c("q = 0", "q = 1", "q = 2")
    ),
    Metodo_linea = case_when(
      Method == "Rarefaction"   ~ "Rarefacción",
      Method == "Extrapolación" ~ "Extrapolación",
      Method == "Extrapolation" ~ "Extrapolación",
      Method == "Observed"      ~ "Rarefacción"
    )
  )

head(df_plot_tr)
```

```{r guardar-valores-transecto}
write.csv(df_plot_tr, "diversidad_transecto_valores.csv", row.names = FALSE)
```

## Gráfica de diversidad por transecto

```{r grafica-transecto, fig.width=16, fig.height=9}
p_hill_transectos <- ggplot(
  df_plot_tr,
  aes(x = m, y = qD, color = q, fill = q)
) +

  geom_ribbon(
    aes(ymin = qD.LCL, ymax = qD.UCL),
    alpha = 0.18,
    color = NA
  ) +

  geom_line(
    aes(linetype = Metodo_linea),
    linewidth = 1.1
  ) +

  geom_point(
    data = df_plot_tr %>% filter(Method == "Observed"),
    aes(shape = q),
    size = 3.4,
    stroke = 1
  ) +

  facet_wrap(~ Transecto, scales = "free_y", ncol = 4) +

  scale_linetype_manual(
    values = c("Rarefacción" = "solid", "Extrapolación" = "dashed"),
    name = NULL
  ) +

  scale_shape_manual(
    values = c("q = 0" = 16, "q = 1" = 17, "q = 2" = 15),
    name = "Orden de diversidad"
  ) +

  scale_color_manual(
    values = c(
      "q = 0" = "#D95F02",
      "q = 1" = "#1F78B4",
      "q = 2" = "#CC79A7"
    ),
    name = "Orden de diversidad"
  ) +

  scale_fill_manual(
    values = c(
      "q = 0" = "#D95F02",
      "q = 1" = "#1F78B4",
      "q = 2" = "#CC79A7"
    ),
    name = "Orden de diversidad"
  ) +

  labs(
    x = "Tamaño de muestra (número de registros / abundancia proxy)",
    y = "Diversidad de especies (número efectivo de especies)"
  ) +

  theme_bw(base_size = 14) +
  theme(
    strip.background = element_rect(fill = "grey85", color = "grey85"),
    strip.text = element_text(face = "bold", size = 12),
    legend.position = "bottom",
    panel.grid.minor = element_blank(),
    panel.spacing = unit(1, "lines")
  )

p_hill_transectos
```

```{r guardar-grafica-transecto}
ggsave(
  "Curvas_Hill_Transectos.png",
  p_hill_transectos,
  width = 16,
  height = 9,
  dpi = 300
)
```


